臺灣板橋地方法院刑事判決　　　　　　　95年度訴字第1888號
公　訴　人　臺灣板橋地方法院檢察署檢察官
被　　　告　乙○○
　　　　　　　　　　（現於臺灣桃園監獄另案執行中）
義務辯護人　江肇欽律師
上列被告因違反槍砲彈藥刀械管制條例等案件，經檢察官提起公
訴（94年度偵字第21090 號），本院判決如下：
    主  文
乙○○未經許可，持有可發射子彈具有殺傷力之改造手槍，累犯
，處有期徒刑參年陸月，併科罰金新臺幣陸萬元，罰金如易服勞
役，以新臺幣壹仟元折算壹日。扣案仿FN廠一九一０型改造手槍
壹枝（槍枝管制編號：0000000000號），沒收。
被訴竊盜部分，公訴不受理。
    事  實
一、乙○○前因竊盜案件，於民國92年8 月25日經本院以92年簡
    字第1462號判處有期徒刑4 月確定，另因施用毒品案件，於
    93年2 月24日經本院以92年簡字第1780號判處有期徒刑5 月
    ，應執行有期徒刑8 月確定，甫於93年8 月8 日縮刑期滿執
    行完畢。詎其猶不知悔改，明知可發射金屬或子彈具有殺傷
    力之改造手槍及子彈，係槍砲彈藥刀械管制條例所列管之槍
    砲、子彈，非經主管機關許可，不得持有，竟於94年6 月間
    某日，在蘆洲市「嘉年華汽車旅館」停車場，拾獲不詳姓名
    之人所丟棄之仿FN廠1910型半自動手槍製造之金屬玩具手槍
    換裝土造金屬槍管而成，機械性能良好，可擊發適用子彈，
    具殺傷力之改造手槍1 枝（槍枝管制編號0000000000號）及
    直徑約為7.9mm 土造金屬彈頭之具殺傷力土造子彈3 顆，即
    未經許可而持有之。嗣因乙○○於同年月2 日上午11時30分
    許，攜帶裝有上開改造手槍1 枝及子彈3 顆之黑色手提包，
    至甲○○位於台北縣蘆洲市○○路31號6 樓之住處竊取物品
    ，得手後欲離去之際，為甲○○發覺並互相拉扯，乙○○雖
    得逃離現場，惟所攜帶之上開手提包掉落現場，嗣為警到場
    處理，並扣得上開手提包內之前開具殺傷力改造手槍1 枝及
    子彈3 顆，並採集現場指紋比對，始循線查獲。
二、案經台北縣政府蘆洲分局報告台灣板橋地方法院檢察署檢察
    官偵查起訴。
    理  由
壹、有罪部分：
一、上揭事實，業據被告乙○○於警詢、偵查及本院審理中坦承
    不諱，且有內政部警政署刑事警察局94年6 月24日刑紋字第
    0940097364號鑑驗書1 份附卷可佐，並有仿FN廠1910型之改
    造手槍1 枝（槍枝管制編號：0000000000號）、子彈3 顆扣
    案可證。而上開扣案之改造手槍及子彈，均經送內政部警政
    署刑事警察局鑑定認：一、送鑑改造手槍1 枝（槍枝管制編
    號：0000000000號），認係仿FN廠1910型半自動手槍製造之
    金屬玩具手槍換裝土造金屬槍管而成之改造手槍，機械性能
    良好，可擊發適用之子彈，認具殺傷力。二、送鑑成品子彈
    7 顆，認均係直徑7.9mm （採樣1 顆測量）土造金屬彈頭之
    土造子彈，採樣2 顆試射：1 顆，可擊發，認具殺傷力；1
    顆，無法擊發，認不具殺傷力；另未試射之子彈5 顆，經試
    射，2 顆可擊發，認具殺傷力，3 顆雖可擊發，惟發射動能
    不足，認不具殺傷力，此有該局94年8 月19日刑鑑字第0940
    117512號號槍彈鑑定書、96年7 月6 日刑鑑字第0960099505
    號函各1 份在卷可憑，被告上開自白核與事實相符，堪信為
    真實。本案事證明確，被告犯行堪以認定，應依法論科。
二、查被告行為後，刑法業於94年2 月2 日修正公布，95年7 月
    1 日起施行。按「行為後法律有變更者，適用行為時之法律
    ，但行為後之法律有利於行為人者，適用最有利於行為人之
    法律」，修正後刑法第二條第一項定有明文。此條規定係規
    範行為後法律變更所生新舊法比較適用之準據法，本身尚無
    新舊法比較之問題，於新法施行後，應一律適用新法第二條
    第一項之規定，為「從舊從輕」之比較，先予敘明。再按本
    次法律變更，比較時應就罪刑有關之共犯、未遂犯、想像競
    合犯、牽連犯、連續犯、結合犯，以及累犯加重、自首減輕
    暨其他法定加減原因（如身分加減）與加減例等一切情形，
    綜其全部罪刑之結果而為比較（最高法院95年5 月23日95年
    度第8 次刑事庭會議決議參照）。茲就本件新舊法比較結果
    敘述如下：
（一）關於罰金刑部分：依修正前刑法第33條第5 款規定，罰金
      刑為1 銀元以上，而有關罰金銀元與新臺幣之折算標準，
      則定有「現行法規所定貨幣單位折算新臺幣條例」，規定
      以1 銀元折算3 元新臺幣；嗣修正後刑法第33條第5 款則
      將罰金刑提高為新臺幣1,000 元以上，並以百元計算之。
      是以上開刑法修正後關於罰金刑之最低數額，已比修正前
      提高，自以修正前之規定對被告較為有利。前揭刑法第33
      條第5 款之修正，乃係罰金刑之刑罰法律效果之變更，自
      應依刑法第2 條第1 項規定，綜合罪刑全部結果，整體為
      新舊法之「從舊從輕」比較（參見最高法院24年上字第46
      34號判例意旨、27年上字第261 號判例意旨）。故經比較
      結果，應以修正前刑法對被告有利，自應依刑法第2 條第
      1 項前段之規定，適用行為時之修正前刑法第33條第5 款
      規定。
（二）刑法有關易服勞役（包括其折算標準）之修正，乃相當於
      科刑規範事項之變更，故如行為後有關易服勞役之規定有
      所變更者，亦應依刑法第2 條第1 項規定，為新舊法之「
      從舊從輕」比較；且所謂比較新舊法應整體適用，不能割
      裂適用，乃係指與罪刑有關之本刑而言，並不包括易服勞
      役在內之易刑處分，故事關刑罰執行之易刑處分仍應分別
      適用最有利於行為人之法律（參見最高法院96年度臺上字
      第2233號判決意旨）。查關於得易服勞役之折算標準，由
      修正前刑法第42條第2 項原定之「以1 元以上3 元以下折
      算1 日」（按：此規定配合修正前罰金罰鍰提高標準條例
      第2 條（現已刪除）規定，就其原定數額提高為100 倍折
      算1 日，則最高應以銀元300 元折算1 日，經折算為新臺
      幣後，應以新臺幣900 元折算為1 日）及易服勞役期限「
      不得逾6 月」，移列於修正後刑法第42條第3 項，並提高
      為「以新臺幣1 千元、2 千元或3 千元折算1 日」，且易
      服勞役期限則提高為「不得逾1 年」。是以修正後關於易
      服勞役之折算標準金額提高，將使易服勞役之日數減少，
      倘修正後之易服勞役折算結果未逾6 個月者，應以修正後
      之規定對被告有利。經比較新舊法結果，因本件易服勞役
      折算結果未逾6 個月，應以新法對被告有利，自應依刑法
      第2 條第1 項但書規定，適用修正施行後之刑法第42條第
      3 項規定。
（三）另關於累犯規定，修正前行刑法第47條規定：受有期徒刑
      之執行完畢，或受無期徒刑或有期徒刑一部之執行而赦免
      後，5年以內再犯有期徒刑以上之罪者，為累犯，加重本
      刑至2分之1，修正後則改列為同法第47條第1項，並增加5
      年內「故意」再犯之規定，本件被告不論依新舊法之規定
      均有累犯之適用，自不生新舊法律比較適用之問題，而應
      依修正後刑法第47條第1 項之規定，論以被告累犯，並依
      法加重其刑（臺灣高等法院暨所屬法院95年法律座談會刑
      事類提案第8號研討結果參照），附此敘明。
二、核被告所為，係犯槍砲彈藥刀械管制條例第8 條第4 項之未
    經許可持有可發射子彈具有殺傷力之改造手槍罪及同條例第
    12條第4 項之未經許可持有子彈罪。被告以一持有之行為，
    同時持有具有殺傷力之改造手槍及子彈，係以一行為而觸犯
    上開2 罪名，屬想像競合，應依刑法第55條之規定，從一重
    之未經許可持有可發射子彈具有殺傷力之改造手槍罪處斷（
    修正後刑法第55條雖刪除後段牽連犯之規定，惟該條前段關
    於想像競合之規定，則並未修正，故無新舊法比較之適用，
    併此敘明）。被告有事實欄所示之前科及執行紀錄，有台灣
    高等法院被告前案紀錄表1 份在卷可稽，其受有期徒刑之執
    行完畢，5 年以內故意再犯有期徒刑以上之罪，為累犯，應
    依刑法第47條第1 項規定加重其刑。爰審酌被告有竊盜前科
    、其持有槍枝及子彈對社會治安潛藏高度危險，惟尚未有其
    他實害行為、其犯罪動機、目的、手段及犯罪後坦承犯行之
    態度等一切情狀，量處如主文所示之刑，並就罰金部分諭知
    易服勞役之折算標準，以示懲戒。扣案知上開具有殺傷力之
    改造手槍1 枝（槍枝管制編號：0000000000號）屬違禁物，
    不問屬於犯人與否，應依刑法第38條第1 項第1 款規定，均
    予宣告沒收。至原扣案具有殺傷力之子彈3 顆，固屬槍砲彈
    藥刀械管制條例第4 條第1 項第1 款所定之子彈，惟於鑑驗
    程中因試射擊發，已失其子彈違禁物之性質，另扣案不具殺
    傷力之子彈3 顆、玩具金屬槍（槍枝編號：0000000000號）
    、半成品子彈48顆，本非違禁物，爰均不予宣告沒收，附此
    敘明。
三、95年度偵字第17436 號移送併案意旨略以：被告於95年6 月
    間，在台北市北投區某處，向姓名年籍不詳綽號「小楊」之
    成年男子借用改造手槍1 支（槍枝編號：0000000000號）、
    子彈1 盒而持有之，因認被告涉犯槍砲彈藥刀械管制條例第
    8 條第4 項之未經許可持有可發射子彈具有殺傷力之改造手
    槍罪及同條例第12條第4 項之未經許可持有子彈罪云云；另
    95年度偵字第11373 號移送併案意旨略以：被告於95年4 月
    22日、23日某時，在桃園縣龜山鄉○○路與忠義路口附近某
    處，收受姓名年籍不詳自稱「金光」之成年男子所交付之口
    徑9mm 土造子彈2 顆而持有之，因認被告涉犯槍砲彈藥刀械
    管制條例第12條第4 項之未經許可持有子彈罪云云。然查上
    開犯行與本案被告於94年6 月2 日持有具有殺傷力之改造手
    槍、子彈犯行，時間間隔為1 年、1 年2 月，而非緊接，且
    被告於持有本案槍枝及子彈後，並無向「小楊」或「金光」
    收受槍枝或子彈之計劃一情，業據被告於本院中供述明確（
    本院卷第96頁），故難認被告上開犯行與本案有何連續犯之
    裁判上一罪關係，本院尚難併予審酌，應均予退併辦，附此
    敘明。
貳、不受理判決部分：
一、公訴意旨略以：被告乙○○另意圖為自己不法之所有，竟於
    94年6 月2 日上午11時30分許，攜帶黑色手提包1 只（內裝
    有電動沙輪機含電源器、鉗子、一字起子、開鎖工具等各1
    只，及前揭具殺傷力之改造手槍1 枝、子彈3 顆，另有不具
    殺傷力之玩具金屬手槍1 枝、子彈4 顆、半成品子彈48顆）
    至被害人甲○○位於台北縣蘆洲市○○路31號6 樓之住處，
    並持上開其所有客觀上足對他人生命、身體、安全造成危害
    之鉗子、一字起子及電動沙輪機、開鎖工具開啟鐵門後侵入
    屋內，竊取護照5 本、勞力士手錶2 只、鱷魚牌手錶2 只、
    佐登手錶2 只、白K 金項鍊2 條、白K 金手環2 只、黃金戒
    指3 只、墜子1 只、紅寶石墜子1 只等物，得手後欲離去之
    際，適為被害人甲○○發覺，被害人甲○○即趨前與被告發
    生拉扯，拉扯間被告所持之上開手提包掉落，而被告則逃離
    現場，嗣為警到場扣得上開手提包及內裝之上開槍、彈及工
    具等物，並採集現場指紋經比對後，始悉上情。因認被告涉
    犯刑法第321 條第1 項第2 款、第3 款之加重竊盜罪云云。
二、按已經提起公訴或自訴之案件，在同一法院重行起訴者，應
    諭知不受理之判決，並得不經言詞辯論為之，刑事訴訟法第
    303 條第2 款、第307 條分別定有明文。又訴訟上所謂一事
    不再理之原則，關於實質上一罪或裁判上一罪，亦均有其適
    用，最高法院60年台非字第77號著有判例。
三、查本件被告被訴於94年7 月1 日4 時30分許起至95年4 月23
    或24日中午12時許止，在台北縣、市等地攜帶兇器毀越門扇
    於夜間侵入住宅竊盜等犯行，業據臺灣台中地方法院檢察署
    檢察官以95年度偵字第3911號起訴，經台灣台中地方法院於
    96年5 月30日，以95年度易字第781 號判處有期徒刑2 年10
    月，於96年7 月9 日確定，有上開刑事判決書及臺灣高等法
    院被告前案紀錄表附卷可稽。本件被告被訴於94年6 月2 日
    11時30分許，攜帶兇器踰越門扇竊盜之犯行，與上開判決所
    認定之事實，時間間隔不到1 月而屬緊接，且犯罪構成要件
    相同，被告亦於本院中供稱：伊犯此案後有繼續竊取前開已
    判決之竊盜案件之故意等語（本院卷一第95頁），堪認被告
    係基於竊盜之概括犯意反覆為之，應為裁判上一罪之連續犯
    關係，從而公訴人向本院重行起訴，即有不合，依照上開說
    明，應為不受理之諭知。
據上論斷，應依刑事訴訟法第299 條第1 項前段、第302 條第1
款，槍砲彈藥刀械管制條例第8 條第4 項、第12條第4 項，刑法
第11條前段、第2 條第1 項、第55條、第47條第1 項、第42條第
3 項、第38條第1 項第1 款，判決如主文。
本案經檢察官陳旻源到庭執行職務。
中　　華　　民　　國　　96　　年　　11　　月　　13　　日
              台灣板橋地方法院刑事第十三庭
                  審判長法　官  李麗珠
                        法  官  許映鈞
                        法  官  俞秀美
上列正本證明與原本無異。
如不服本判決，應於送達後十日內敘明上訴理由，向本院提出上
訴狀。
                        書記官  謝怡貞
中　　華　　民　　國　　96　　年　　11　　月　　13　　日
附錄本案論罪科刑之法條：
槍砲彈藥刀械管制條例第8條第4項
未經許可，持有、寄藏或意圖販賣而陳列第1項所列槍枝者，處3
年以上10年以下有期徒刑，併科新臺幣700 萬元以下罰金。
槍砲彈藥刀械管制條例第12條第4項
未經許可，持有、寄藏或意圖販賣而陳列子彈者，處5 年以下有
期徒刑，併科新台幣300 萬元以下罰金。
